臺灣高等法院刑事判決
111年度交上訴字第136號
上  訴  人  臺灣新北地方檢察署檢察官
被      告  卓民集

上列上訴人因被告公共危險案件，不服臺灣新北地方法院110年
度交訴字第32號，中華民國111年4月12日第一審判決（起訴案號
：臺灣新北地方檢察署110年度偵字第912號），提起上訴，本院
判決如下：
    主  文
上訴駁回。
    理  由
一、公訴意旨略以：被告卓民集於民國109年11月2日18時31分許
    ，騎乘車號000-0000號重機車，沿新北市三峽區介壽路往土
    城方向行駛，行經介壽路3段與佳興路口，欲左轉駛入佳興
    路時，本應注意轉彎車應禮讓直行車先行，而依當時情形，
    並無不能注意之情事，竟疏未注意對向來車即貿然左轉，適
    告訴人郭品賢騎乘車號000-0000號重機車，自被告之對向(
    介壽路往鶯歌方向)直行駛至同一路口，突見被告左轉之機
    車而緊急煞車倒地，因而受有右側膝部挫傷、右側踝部挫傷
    等傷害（被告涉犯過失傷害部分業經原審判決公訴不受理，
    此部分未經上訴而確定）。詎被告明知其駕駛動力交通工具
    肇事致告訴人成傷，竟未留在現場對告訴人施以救助，或等
    待員警、救護人員到場，即逕自駕車逃逸離去，因認被告涉
    犯修正前刑法第185條之4之肇事逃逸罪嫌等語。
二、按犯罪事實應依證據認定之，無證據不得認定犯罪事實；不
    能證明被告犯罪者，應諭知無罪之判決，刑事訴訟法第154
    條第2項、第301條第1項分別定有明文。又按認定犯罪事實
    應依證據，為刑事訴訟法所明定，故被告否認犯罪事實所持
    之辯解，縱屬不能成立，仍非有積極證據足以證明其犯罪行
    為，不能遽為有罪之認定；如未能發現相當證據，或證據不
    足以證明，自不能以推測或擬制之方法，以為裁判基礎；認
    定犯罪事實所憑之證據，無論為直接證據或間接證據，其為
    訴訟上之證明，須於通常一般之人均不致於有所懷疑，而得
    確信其為真實之程度者，始得據之為有罪之認定（最高法院
    30年上字第1831號、40年台上字第86號、76年台上字第4986
    號判決先例要旨參照）。
三、公訴意旨認被告涉有前揭肇事逃逸罪嫌，無非係以被告之供
    述、證人即告訴人郭品賢於警詢及偵查之證述、道路交通事
    故現場圖、道路交通事故調查報告表(一)(二)、新北市政府
    警察局三峽分局疑似道路交通事故肇事逃逸追查表、現場照
    片、監視錄影檔案、監視器擷取照片、行天宮醫療志業醫療
    財團法人恩主公醫院乙種診斷證明書等為主要論據。訊據被
    告堅詞否認有何肇事逃逸犯行，辯稱：我看到告訴人跌下倒
    地後就停車，我有詢問告訴人是否受傷、有無需幫忙叫車，
    我印象中告訴人沒有說需要幫助，我當時有跟告訴人說騎那
    麼快幹嘛，以後不要騎那麼快，我認為告訴人沒事就離開等
    語。經查：
　㈠被告於前揭時、地因於左轉時，適告訴人騎乘前開重機車，
    自被告對向直行駛至同一路口，突見被告左轉之機車而緊急
    煞車倒地，因而受有右側膝部挫傷、右側踝部挫傷等傷害，
    業據被告於原審準備程序及審理時坦承不諱，核與證人即告
    訴人於偵訊時之證述相符（110年度偵字第912號卷第129至1
    31頁），且有原審就事故現場監視器錄影之勘驗結果及附圖
    、新北市政府車輛行車事故鑑定會新北車鑑字第0000000號
    鑑定意見書、行天宮醫療志業醫療財團法人恩主公醫院診斷
    證明書、道路交通事故現場圖、道路交通事故調查報告表（
    一）、（二）在卷可稽（原審卷第58至59、61至63、67至69
    頁、110年度偵字第912號卷第19頁），此部分事實堪以認定
    。　
　㈡告訴人於警詢雖稱：被告沒有經過我的同意就離去，我有請
    他留下來但他沒有等語（110年度偵字第912號卷第14頁），
    然於原審作證時改稱：我當時腳太痛沒有講話，我實際上沒
    有跟被告說叫他留下來等語（原審卷第107、109至110頁）
    ，是告訴人實際並未出言要求被告留在現場，應堪認定。又
    依告訴人於原審證稱：我摔倒後，被告下車查看我傷勢如何
    ，當時我痛到沒講話，被告跟我說沒事騎那麼快幹嘛，然後
    他人就走了，我當時腳太痛沒有講話；被告有幫我把車子扶
    起來，他說沒事不要騎那麼快等語（原審卷第107、108頁）
    ，此與原審勘驗筆錄記載被告於事故後往前將車停於倒地之
    告訴人機車前方並下車查看，並於告訴人車旁有彎腰之動作
    ，被告似有以左手扶告訴人，告訴人起身回車旁後，被告機
    車即朝佳興路方向駛離等情相符（原審卷第59頁），堪認被
    告於事故發生後，確有下車扶起告訴人機車、查看告訴人傷
    勢、與告訴人交談等行為，此與一般車禍肇事逃逸行為人為
    避免自身車籍或相關資料遭人察覺或紀錄，多會迅速自現場
    離去而不願多加停留之情形相異，是被告於下車扶起告訴人
    、查看告訴人傷勢、與告訴人交談後，於告訴人亦未要求其
    留下之情形下離去，其主觀上是否有肇事逃逸之犯意，顯屬
    可疑。
　㈢被告辯稱當時有詢問告訴人是否受傷、有無需幫忙叫車，印
    象中告訴人沒有說需要幫助等語。告訴人雖稱被告並未詢問
    其傷勢即行離去（原審卷第108頁），然此事涉被告肇事逃
    逸犯意之認定，於僅有告訴人單一指述，未有何其他事證足
    以補強之情形下，自不宜逕以採認而為不利於被告之認定。
    又告訴人並未出言要求被告留在現場，已如前述，此亦與被
    告所稱印象中告訴人沒有說需要幫助等情相符，是被告前揭
    所辯，尚屬可採。
　㈣綜上所述，本案證據尚有未足，無從依檢察官所提出之各項
    證據，而達於通常一般之人均不致有所懷疑，而得確信其為
    真實之程度，自不得以此遽入人罪。此外，復查無其他積極
    、具體確切之證據足資認定被告涉有檢察官所指之犯行，是
    因不能證明被告犯罪，自應為無罪判決之諭知。
四、駁回上訴之理由：
　㈠檢察官上訴意旨略以：被告因疏未注意對向來車即貿然左轉
    ，適告訴人騎乘普通重型機車，自被告對向直行駛至同一路
    口，突見被告左轉之普通重型機車而緊急煞車倒地，因而受
    有右側膝部挫傷、右側踝部挫傷等傷害，而被告並未報警或
    呼叫救護車，亦未待員警或救護人員到場處理，逕自騎乘普
    通重型機車離開該處，是有本件之車禍發生，告訴人受傷且
    被告未留下姓名年籍資料逕自離去之事實甚明。被告與告訴
    人均騎乘普通重型機車相撞，告訴人當場人車倒地之事實，
    業經原審法院當庭勘驗監視錄影檔案，被告當場亦有下車查
    看，並協助扶移告訴人車輛，顯見被告主觀上認知到告訴人
    受傷之事實，佐以告訴人於原審審理時證稱被告並未詢問其
    傷勢或是否需叫車等詞，被告顯然知悉自己騎乘之普通重型
    機車與告訴人騎乘之普通重型機車發生碰撞，且告訴人人車
    倒地恐受有傷害，卻未為任何救護措施，亦未報警處理，即
    基於肇事逃逸之犯意，騎乘普通重型機車離開現場，其犯行
    甚為明確。原審認被告主觀上無肇事後逃逸之犯意，而諭知
    被告無罪，認事用法顯有未洽，請將原判決撤銷，更為適當
    合法之判決等語。
　㈡按證據之取捨及證據證明力如何，均屬事實審法院得自由裁
    量、判斷之職權，苟其此項裁量、判斷，並不悖乎通常一般
    之人日常生活經驗之定則或論理法則，且於判決內論敘其何
    以作此判斷之心證理由者，即不得任意指摘其為違法（最高
    法院91年度台上字第2395號判決意旨參照）。原審於審理後
    ，綜以證據，認被告於事故發生當下，確有停車留在現場，
    並趨前協助告訴人扶起車輛以查看車禍肇事情形，足徵被告
    所為確與肇事者或同車之人於肇事後往往佯裝不知、拒不下
    車，或僅短暫停留後即匆促離去，或對被害人不聞不問，亦
    避免與被害人對話交談之一般肇事逃逸情狀有別，難認被告
    當時確有公訴意旨所指肇事逃逸之主觀犯意，要難遽以肇事
    逃逸罪相繩，業於原審判決理由中說明其認定之依據，經核
    並無違反客觀存在之證據及論理法則，亦無何違法或不當之
    處，檢察官所舉證據及卷內資料，業經逐一調查，公訴意旨
    所提各項證據，不足為被告涉犯上開罪嫌之積極證明，此外
    ，復無其他積極證據足以證明被告有公訴意旨所指犯行，是
    以，檢察官所舉前開事證，經綜合評價調查證據之結果，顯
    然未達於通常一般之人均不致有所懷疑，而得確信被告確有
    公訴意旨所指犯行之程度，本院尚無從形成有罪確信之心證
    ，容有合理之懷疑存在，基於罪疑唯輕原則，自應為有利被
    告之認定，檢察官上訴意旨徒以前情即推認被告涉犯上開罪
    嫌，本院核閱檢察官上訴理由，並未提出新事證，以證明被
    告確有上開犯行，從而，檢察官提起上訴，執原審判決已審
    酌之證據再為爭執，並對於原審取捨證據及判斷其證明力之
    職權行使，仍持己見為不同之評價，指摘原判決不當，尚難
    說服本院推翻原審無罪之判決，而形成被告有罪之心證，其
    上訴為無理由，應予駁回。
據上論斷，應依刑事訴訟法第368條，判決如主文。。　　
本案經檢察官劉恆嘉提起公訴，檢察官顏汝羽提起上訴，檢察官
蔡麗清到庭執行職務。
中　　華　　民　　國　　111 　年　　9 　　月　　22　　日
                  刑事第十六庭  審判長法　官 劉嶽承
                                      法　官 廖紋妤
                                      法　官 王耀興
以上正本證明與原本無異。
檢察官如不服本判決，應於收受送達後20日內向本院提出上訴書
狀，惟須受刑事妥速審判法第9條限制。其未敘述上訴之理由者
，並得於提起上訴後20日內向本院補提理由書(均須按他造當事
人之人數附繕本)「切勿逕送上級法院」。
刑事妥速審判法第9條：
除前條情形外，第二審法院維持第一審所為無罪判決，提起上訴
之理由，以下列事項為限：
一、判決所適用之法令牴觸憲法。
二、判決違背司法院解釋。
三、判決違背判例。
刑事訴訟法第 377 條至第 379 條、第 393 條第 1 款之規定，
於前項案件之審理，不適用之。
                                      書記官 蘇佳賢
中　　華　　民　　國　　111 　年　　9 　　月　　22　　日